臺灣臺中地方法院刑事判決　　　　　　100年度自緝字第198號
自　訴　人　陳國華
自訴代理人　曹宗彝律師
被　　　告　石金祥
上列被告因詐欺案件，經自訴人提起自訴，本院判決如下：
    主  文
本件免訴。
    理  由
一、自訴意旨略以：(一)被告石金祥、石銀祥、張淑菁、陳宣勝
    、鄭富美等基於意圖為自己不法所有之概括犯意，自民國86
    年9 月間起，委由被告石金祥陸續至臺中市○區○○街70號
    自訴人住所，以後述之詐欺方是，使自訴人不疑有他，向自
    訴人借得款項約新臺幣1千6百萬元，嗣因被告等持以向自訴
    人借款之支票先後退票，經自訴人查證後，使知悉受騙。(
    二)被告等所使用之詐術如後：(1)以已為解散登記公司之名
    義，簽發支票向自訴人借款：被告等所用以向自訴人借款之
    支票中，有特波貿易有限公司（負責人為被告石銀祥）所簽
    發者，惟特波貿易有限公司早於84年7 月19日經臺北市政府
    建設局核准解散登記在案，有該局第一科證明書1 紙可稽。
    (2)以向自訴人佯稱根本不存在之公司所收客票，向自訴人借
    款：被告等向自訴人以支票借款時，均有列印交付自訴人之
    支票係何公司簽發，或為何公司客票之明細表，其中有以東
    意公司所收之客票向自訴人調借者，為東意公司並不存在，
    該客票實際即為被告石金祥之妻即被告張淑菁所簽發。(3)以
    不存在公司所簽發之支票向自訴人借款：被告等所交付自訴
    人支票中，有嘉晉汽車材料有限公司（負責人為被告陳宣勝
    ）所簽發者，然該嘉晉汽車材料有限公司經查並未為公司登
    記，有臺北市政府建設局第一科簡復表1 件可佐，而該支票
    經自訴人提事後，其退票理由單上所載之戶名，部分竟係由
    被告張富美任負責人之明歐企業有限公司。(4)以他人遺失之
    支票向自訴人借款：被告等向自訴人借款所交付之支票中，
    有第三人汪玉麟、汪玉鳳所分別簽發者，惟該支票經自訴人
    提事後，竟以掛失止付為由遭退票。(5)被告等簽發之支票均
    不獲兌現：被告等為向自訴人借款，先後所交付之支票甚多
    ，其中雖有尚未到期者，但已屆之支票不論何種原因，其遭
    退票之情形則一，被告等根本無清償之意思，因認被告石金
    祥等人，因認被告涉犯刑法第339條第1項詐欺取財罪嫌等語
    。
二、按時效完成者，應諭知免訴之判決，並得不經言詞辯論為之
    ，刑事訴訟法第302條第2 款、第307條分別定有明文，此為
    自訴程序所準用，刑事訴訟法第343 條定有明文。
三、又按行為後法律有變更者，適用行為時之法律，但行為後之
    法律有利於行為人者，適用最有利於行為人之法律，95年7
    月1日修正施行之刑法第2條第1 項定有明文，本條規定係關
    於新舊法比較適用之準據法，其本身無關行為可罰性要件之
    變更，故於95年7月1日刑法部分條文修正施行後，如有涉及
    比較新舊法之問題，即應逕依修正後刑法第2條第1項規定，
    為「從舊從輕」之比較（參見最高法院95年度第8 次刑事庭
    會議決議意旨）。
四、查被告石金祥行為後，刑法第80條關於追訴權消滅時效之規
    定，同自95年7月1日修正施行，修正前刑法第80條原規定：
    「追訴權，因左列期間內不行使而消滅：一、死刑、無期徒
    刑或10年以上有期徒刑者，20年。二、3 年以上10年未滿有
    期徒刑者，10年。三、1年以上3年未滿有期徒刑者，5 年。
    四、1年未滿有期徒刑者，3年。五、拘役或罰金者，1 年。
    前項期間自犯罪成立之日起算。但犯罪行為有連續或繼續之
    狀態者，自行為終了之日起算」，而修正後刑法第80條規定
    ：「追訴權，因下列期間內未起訴而消滅：一、犯最重本刑
    為死刑、無期徒刑或10年以上有期徒刑之罪者，30年。二、
    犯最重本刑為3 年以上10年未滿有期徒刑之罪者，20年。三
    、犯最重本刑為1年以上3年未滿有期徒刑之罪者，10年。四
    、犯最重本刑為1年未滿有期徒刑、拘役或罰金之罪者，5年
    。前項期間自犯罪成立之日起算。但犯罪行為有繼續之狀態
    者，自行為終了之日起算」。本件被告涉犯之刑法第339 條
    第1項詐欺取財罪，其法定刑為「5年以下有期徒刑、拘役或
    科或併科1 千元以下罰金」，是依修正前刑法第80條之規定
    ，追訴時效期間為10年，修正後之刑法第80條則將追訴時效
    期間提高為20年，經比較新舊法之結果，以被告行為時之修
    正前刑法第80條規定較為有利，是依刑法第2條第1項前段之
    規定，本件自應適用被告行為時之修正前刑法第80條規定，
    則關於追訴權時效之停止進行，及其期間、計算，並一體適
    用修正前刑法第83條之規定。
五、次查，被告石金祥被訴自86年9 月間起，簽發明知不能兌現
    之支票交付予自訴人陳國華，以騙取自訴人陳國華借款新臺
    幣1千6百萬元，本件被告涉犯刑法第339條第1項詐欺取財罪
    之犯罪成立時間應為自訴人應自86年9 月間起至被告石金祥
    最後交付自訴人支票之日即87年1月15日，自訴人於87年3月
    10日向本院提起自訴，惟因被告逃匿，經本院於87年12月15
    日以87中院貴刑緝字第1924號發布通緝，致審判之程序不能
    繼續，而刑法第339條第1項詐欺取財罪之最重本刑為有期徒
    刑5年，依修正前刑法第80條第1項第2 款規定，追訴權時效
    為10年，復依同法第83條第1項、第3項規定，及參照司法院
    29年院字第1963號解釋，追訴權之時效期間應加計因通緝而
    停止之2年6月期間，共計為12年6月。惟自自訴人於87年3月
    10日提起自訴起至87年12月15日發布通緝之期間，依司法院
    大法官釋字第138 號解釋，此時追訴權既無不行使之情形，
    自不生時效進行之問題，亦應予以加計，是本件被告被訴刑
    法第339條第1項詐欺取財罪，其追訴權時效至100年4月25日
    業已完成，揆諸前揭說明，爰不經言詞辯論，逕為免訴判決
    之諭知。
據上論斷，依刑事訴訟法第343條、第302條第2款、第307條，判
決如主文。
中    華    民    國   100    年    7     月    6     日
                刑事第十八庭  審判長法  官  郭書豪
                                    法  官  胡芷瑜
                                    法  官  林世民
以上正本證明與原本無異。
如不服本判決，應於判決送達後10日內，向本院提出上訴狀。
                                    書記官  紀俊源
中    華    民    國  100    年     7     月    6     日